【裁判字號】    97,消債更,276
【裁判日期】    970910
【裁判案由】    更生事件
【裁判全文】
臺灣臺北地方法院民事裁定           97年度消債更字第276號
聲  請  人
即債務人    甲○○
                        樓
上列當事人聲請消費者債務清理事件，本院裁定如下：
    主  文
聲請駁回。
聲請費用由聲請人負擔。
    理  由
一、按更生之聲請有下列情形之一者，應駁回之：一、債務人曾
    依本條例或破產法之規定而受刑之宣告；二、債務人曾經法
    院認可和解、更生或調協，因可歸責於己之事由，致未履行
    其條件；三、債務人經法院通知，無正當理由而不到場，或
    到場而不為真實之陳述，或拒絕提出關係文件或為財產變動
    狀況之報告，消費者債務清理條例（下稱本條例）第46條定
    有明文。又，聲請更生或清算不合程式或不備其他要件者，
    法院應以裁定駁回之，但其情形可以補正者，法院應定期間
    先命補正，復為同條例第8條所明定。又，債務人於法院裁
    准消費者債務清理程序開啟前，基於謀求自身經濟生活更生
    之目的，當以積極誠實之態度，配合法院進行各項程序。法
    院雖依本條例第10條之規定，有依職權調查必要之事實及證
    據之責，然基於債務人對自身財務、信用、工作之狀況，本
    應知之最詳之理，且按同條例第44條、第82條及第46條第3
    款之意旨，苟債務人怠於配合法院調查，或有不實陳述之情
    形，法院得駁回債務人聲請之作法，在在證明本條例藉由債
    務人恪遵協力義務之方式，以示其確有債務清理之誠意。
二、本件聲請人向本院聲請更生，乃主張：其在本條例施行前，
    曾依照中華民國銀行公會會員辦理消費金融案件無擔保債務
    協商機制與金融機構成立協商，然因有不可歸責於己致履行
    顯有重大困難之事由，故向本院聲請更生，且其無擔保或無
    優先權之債務總額未逾新臺幣（下同）1,200萬元，復未經
    法院裁定開始清算程式或宣告破產云云。本院於審查債務人
    之97年6月6日所遞之更生聲請狀及所附資料，因發現其狀內
    記載與資料有出入之處，遂於97年7月10日裁定命債務人補
    正或說明，共九項待補正之資料或可疑之處，該裁定已合法
    送達債務人，有本院送達證書在卷可稽。聲請人雖於97年8
    月6日具狀向本院說明，並補具相關文件在案，然徵諸狀附
    聲請人之配偶林柔慧之94、95年度財政部台北市國稅局綜合
    所得稅各類所得資料清單，其在94年度之所得為財團法人台
    灣基督長老教會馬偕紀念社會事業基金會馬偕紀念醫院（下
    稱馬偕醫院）：「649,530元」，以1年為12個月計，平均每
    月為54,127.5元；在95年度之所得為：馬偕醫院之部分為「
    218,833元」、國立台灣大學醫學院附設醫院之部分為「229
    ,133 元」，平均每月亦有「37330.5元」。另外，由上開資
    料以觀，林柔慧尚在台灣郵政股份有限公司新市郵局之帳戶
    內，有多筆利息，尤以95年度在該郵局帳戶內之單筆利息即
    高達12,201元，足認其本金亦屬可觀。況經本院命聲請人敘
    明其配偶對於子女教育費及家計負擔之說明上，僅謂：「聲
    請人之配偶因也有其個人向銀行借貸之債務，也要還債，是
    無力再分擔家計，也未與聲請人有分攤之協議。…」云云，
    惟由林柔蕙之一致性協商協議書以觀，其每期繳款金額僅為
    22,482元，縱以其95年度平均月收入計算，每月仍有可支配
    之所得，非無分攤是等費用之可能，故聲請人此部分之說明
    ，洵有不當。按理而言，聲請人對己身財務狀況，應知之甚
    詳，在本院已命其就「夫妻間關於子女教育費及家計費用之
    分攤」據實報告之前提下，仍為此一陳明，難謂無本條例第
    46條第3款規定之違反。是依首揭說明，應駁回本件更生之
    聲請，爰裁定如主文。
中    華    民    國    97    年    9     月    10    日
              民事第二十二庭法      官  劉亭柏
上為正本係照原本作成
如不服本裁定，應於裁定送達後10日內，以書狀向本院提出抗告
，並繳納抗告費新臺幣1千元
中    華    民    國    97    年    9     月    10    日
                            書  記  官  蔡許春蕊


司法院資訊處製作；財團法人民間司法改革基金會備份。
